【裁判字號】    99,上易,492
【裁判日期】    990818
【裁判案由】    傷害等
【裁判全文】
臺灣高等法院臺中分院刑事判決         99年度上易字第492號
上  訴  人  臺灣臺中地方法院檢察署檢察官
被      告  乙○○
上列上訴人因被告傷害等案件，不服臺灣臺中地方法院99年度易
字第468 號中華民國99年3 月12日第一審判決（起訴案號：臺灣
臺中地方法院檢察署99年度偵字第923 號），提起上訴，本院判
決如下：
    主  文
原判決關於傷害及定應執行刑部分撤銷。
乙○○犯傷害罪，處有期徒刑伍月，如易科罰金，以新臺幣壹仟
元折算壹日。
其餘上訴駁回。
前開撤銷改判部分與上訴駁回所處徒刑部分，應執行有期徒刑陸
月，如易科罰金，以新臺幣壹仟元折算壹日。
    事  實
一、乙○○於民國98年8 月6 日23時許，前往臺中市○○區○○
    路53號甲○○所經營之檳榔攤內尋找其配偶張鳳嬌，發覺張
    鳳嬌在現場與友人打麻將，而與張鳳嬌發生爭執，詎乙○○
    因酒後情緒失控，竟分別基於傷害、毀損及公然侮辱之犯意
    ，在前開檳榔攤內，徒手毆打甲○○之頭部、臉部，致其受
    有左耳外傷性耳膜穿孔、左臉血腫、兩側臉頰瘀傷、腦震盪
    症候群等傷害，另將甲○○所有，置放於前開檳榔攤內之電
    視機、手機及數位相機等物丟置於地上，致前開電視機、手
    機及數位相機等物損壞不堪使用；復公然以臺語「幹你娘」
    、「死阿陸」等語辱罵甲○○，足生損害於甲○○之名譽。
二、案經甲○○訴由臺灣臺中地方法院檢察署檢察官偵查起訴。
    理  由
一、證據能力之說明：
  (一)按現行刑事訴訟法為保障被告之反對詰問權，排除具有虛偽
    危險性之傳聞證據，以求實體真實之發見，於該法第159 條
    第1 項明定被告以外之人於審判外之言詞或書面陳述，除法
    律有規定者外，不得作為證據。次按被告以外之人於偵查中
    向檢察官所為陳述，除顯有不可信之情況者外，得為證據，
    刑事訴訟法第159 條之1 第2 項定有明文。蓋因檢察官與法
    官同為司法官署，且檢察官代表國家偵查犯罪，依法有訊問
    被告、證人及鑑定人之權力，且須對被告有利、不利之情形
    均應注意，況徵諸實務運作，檢察官實施刑事偵查程序，亦
    能恪遵法定程序之要求，不致有違法取證情事且可信度極高
    ，是被告以外之人前於偵查中已具結而為證述，除反對該項
    供述得具有證據能力之一方，已釋明「顯有不可信之情況」
    之理由外，不宜遽指該證人於偵查中之陳述不具證據能力，
    方符前揭法條之立法意旨。本件證人即告訴人甲○○、證人
    柯尚仁（案發時在場之人）、張鳳嬌（被告之妻）、郭仁鴻
    、陳怡仁（上開2 人為臺中市警察局第四分局警員）於偵查
    中均以證人身分作證，經檢察官告以具結之義務及偽證之處
    罰，已經具結而擔保其證述之真實性，且無證據顯示係遭受
    強暴、脅迫、詐欺、利誘等外力干擾情形，或在影響其等心
    理狀況致妨礙其自由陳述等顯不可信之情況下所為，其陳述
    既無顯不可信之情況，自應認有證據能力。
  (二)按被告以外之人於審判外之陳述，雖不符刑事訴訟法第159
    條之1 至第159 條之4 之規定，而經當事人於審判程序同意
    作為證據，法院審酌該言詞陳述或書面陳述作成時之情況，
    認為適當者，亦得為證據。當事人、代理人或辯護人於法院
    調查證據時，知有第159 條第1 項不得為證據之情形，而未
    於言詞辯論終結前聲明異議者，視為有前項之同意，刑事訴
    訟法第159 條之5 定有明文。查被告於本院準備程序時，對
    於本案卷內之證據均無意見，迄至本案言詞辯論終結前，亦
    未聲明異議，有本院準備程序筆錄及審判筆錄在卷可考；另
    經本院審酌卷內證據並無違法取證或造假虛捏之情事，以之
    作為本案之證據，皆屬適當，依前揭規定，本判決以下所引
    用者均得為本案之證據，合先敘明。
二、上揭犯罪事實，業據被告乙○○於偵查中、原審及本院審理
    時坦承不諱，核與證人即告訴人甲○○、證人柯尚仁、張鳳
    嬌（以上見他字卷第17、27至28、43頁）、郭仁鴻、陳怡仁
    （以上見偵查卷第3 至5 頁）於偵查中證述之情節相符，並
    有澄清綜合醫院中港分院診斷證明書3 份、告訴人受傷照片
    2 張、電視機、手機、數位相機毀損照片5 張、澄清綜合醫
    院98年12月18日澄高字第980556號函文暨告訴人甲○○病歷
    資料、中山醫學大學附設醫院診斷證明書1 份附卷可參（見
    他字卷第6 至12、49至59頁、本院卷第22-1頁），足證被告
    於偵查中、原審及本院審理時之自白與事實相符，足堪採信
    。本件事證明確，被告傷害、毀損及公然侮辱等犯行，均堪
    認定。
三、核被告乙○○所為，係犯刑法第277 條第1 項傷害罪、同法
    第354 條毀損罪及同法第309 條第1 項之公然侮辱罪。被告
    所犯上開3 罪間，犯意各別，行為互殊，應予分論併罰。原
    審就被告所犯傷害罪部分，認為被告之犯行事證明確，予以
    論科，固非無見，惟按刑之量定，固屬法院得為自由裁量之
    事項，但其自由裁量之職權行使，並非漫無限制，除不得逾
    越法律所規定之範圍外，並應具妥當性及合目的性，符合罪
    刑相當原則，始為適法（參照最高法院95年台上字第6617號
    裁判意旨）。查被告毆打告訴人，致告訴人受有左耳外傷性
    耳膜穿孔之嚴重傷害，原審量刑時就此情狀未加審酌，就被
    告所犯傷害罪部分僅量處有期徒刑3 月，難認已符罪刑相當
    原則，而有未當，檢察官依告訴人之請求，認原審此部分量
    刑過輕，為有理由，應由本院將被告所犯傷害罪部分予以撤
    銷改判，定應執行刑部分，亦因一部之撤銷而失其依據，爰
    併予撤銷。爰審酌被告於酒後不滿其妻外出打麻將，卻不循
    正當方式解決家庭問題，竟憑藉酒意，以暴力行為傷害無辜
    之告訴人，使告訴人受有左耳外傷性耳膜穿孔、左臉血腫、
    兩側臉頰瘀傷、腦震盪症候群等傷害，其犯罪所造成之損害
    非輕，行為殊值非難，另衡酌被告犯後於偵查及審理中均坦
    承犯行，犯罪後態度尚稱良好等情狀，就被告所犯傷害罪部
    分量處如主文第2 項所示之刑，並諭知易科罰金之折算標準
    ，及就此部分與後述上訴駁回所處徒刑部分定應其執行刑，
    並諭知易科罰金之折算標準。
四、原審就被告所犯毀損罪及公然侮辱罪部分，適用刑事訴訟法
    第299 條第1 項前段，刑法第354 條、第309 條第1 項、第
    41條第1 項前段、第42條第3 項，刑法施行法第1 條之1第1
    項、第2 項前段等規定，並審酌被告犯罪之動機、目的、手
    段、智識程度，及被告不思循正途解決問題，竟憑藉酒意，
    以暴力毀損他人財物及以言語侮辱他人，行為殊值非難，惟
    衡酌被告犯後於偵查中及原審審理中均坦承犯行，犯罪後態
    度尚稱良好，暨告訴人財物損失之狀況等一切情狀，就毀損
    罪部分量處有期徒刑2 月，並諭知易科罰金之折算標準；就
    公然侮辱罪部分量處罰金新臺幣2 千元，並諭知易服勞役之
    折算標準，經核其認事用法均無不當，量刑亦屬妥適，檢察
    官依告訴人之請求，認原審就此二罪量刑過輕，尚無理由，
    應予駁回其上訴。
據上論結，應依刑事訴訟法第368 條、第369 條第1 項前段、第
364 條、第299 條第1 項前段，刑法第277 條第1 項、第41條第
1 項前段、第51條第5 款，刑法施行法第1 條之1 第1 項、第2
項前段，判決如主文。
本案經檢察官丙○○到庭執行職務。
中    華    民    國    99    年    8     月    18    日
            刑事第十一庭   審判長法  官   郭  同  奇
                                 法  官   許  冰  芬
                                 法  官   陳  慧  珊
上列正本證明與原本無異。
不得上訴。
                                 書記官   高  麗  淇
中    華    民    國    99    年    8     月    19    日

司法院資訊處製作；財團法人民間司法改革基金會備份。
